【裁判字號】    95,上訴,1740
【裁判日期】    951031
【裁判案由】    違反毒品危害防制條例
【裁判全文】
臺灣高等法院高雄分院刑事判決        95年度上訴字第1740號
上  訴  人  臺灣高雄地方法院檢察署檢察官
被      告  甲○○
上列上訴人因被告違反毒品危害防制條例案件，不服臺灣高雄地
方法院95年度訴字第837 號中華民國95年8 月22日第一審判決（
起訴案號：臺灣高雄地方法院檢察署94年度毒偵字第9712號、95
年度毒偵字第198 號；併辦案號：同署95年度毒偵字第1719號、
1893號、3703號、3767號、4524號、4741號），提起上訴（併辦
案號：同署95年度毒偵字第6170號、6223號），本院判決如下：
    主  文
上訴駁回。
    事實及理由
一、本件被告甲○○所犯係毒品危害防制條例第10條第1 項、第
    2 項之施用第1 級、第2 級毒品罪，其法定刑係死刑、無期
    徒刑、最輕本刑為3 年以上有期徒刑以外之罪，被告於本院
    審理程序中就被訴事實為有罪之陳述，經告知簡式審判程序
    之旨，並聽取其與檢察官之意見後，本院認無不得或不宜改
    依簡式審判程序進行之情事，爰依刑事訴訟法第273 條之1
    第1 項規定，裁定本件依簡式審判程序審理，合先敘明。
二、本案經本院審理結果，認第一審判決認事用法及量刑均無不
    當，應予維持，並引用第一審判決書記載之事實、證據及理
    由。
三、併案意旨另以：被告基於施用第一級毒品海洛因之犯意，於
    95年7 月10日上午11時起回溯24小時內某時，在不詳處所，
    施用海洛因（即併案臺灣高雄地方法院檢察署95年度毒偵字
    第6170號）；又於95年7 月27日19時回溯96小時內某時，基
    於施用第一、二級毒品之犯意，在高雄縣梓官鄉○○村○○
    ○路130 巷9 號住處及其他不詳處所，分別施打海洛因，並
    施用甲基安非他命（即併案同署95年度毒偵字第6223號），
    因認被告涉犯毒品危害防制條例第10條第1 、2 項之施用第
    一、二級毒品罪嫌，而與本件起訴部分被告犯罪事實有集合
    犯之關係，為單純一罪之法律上同一案件，應由本院併予審
    理等語。惟按本件起訴之被告最後1 次施用第一級毒品海洛
    因及第二級毒品甲基安非他命的時點，均為95年5 月30日，
    與上開併案部分被告施用海洛因之時點95年7 月10日上午11
    時回溯24小時內某時、同年月27日回溯96小時內某時，施用
    甲基安非他命之時點95年7 月27日19時回溯96小時內某時，
    ，相去逾1 個月，其施用行為，顯無時間之密接，尚難認兩
    者具有之集合犯關係。又被告行為後，刑法第56條連續犯之
    規定，業於94年1 月7 日修正公布刪除，並於95年7 月1日
    施行，連續數行為其中部分之一行為或數行為，發生在新法
    修正施行後者，該部分不能論以連續犯（最高法院95年第8
    次刑事庭會議決議「五、4 」參照）。準此，併案意旨所指
    被告犯行均在上開刑法第56條修正施行後，與本件起訴之被
    告犯罪事實自無從成立連續犯關係，而非本件起訴效力所及
    ，本院不得併予審理，併案部分自應退由檢察官另行依法處
    理，併此敘明。
四、檢察官以原判決對上開95年度毒偵字第6223號併案部分被告
    犯罪事實，未併予審理，提起本件上訴，為無理由，應予駁
    回。
據上論斷，應依刑事訴訟法第368 條、第273 條之1 第1 項、第
373 條，判決如主文。
本案經檢察官郭振昌到庭執行職務。
中    華    民    國    95    年    10    月    31    日
                  刑事第八庭    審判長法  官  李炫德
                                      法  官  陳志銘
                                      法  官  蔡國
以上正本證明與原本無異。
施用第一級毒品部分如不服本判決應於收受本判決後10日內向本
院提出上訴書狀，其未敘述上訴理由者，並得於提起上訴後10日
內向本院補提理由書狀（均須按他造當事人之人數附繕本）「切
勿逕送上級法院」。
其餘不得上訴。
中    華    民    國    95    年    10    月    31    日
                                      書記官  顏惠華
附件：
臺灣高雄地方法院刑事判決               95年度訴字第837號
公  訴  人  臺灣高雄地方法院檢察署檢察官
被      告  甲○○
上列被告因毒品危害防制條例案件，經檢察官提起公訴（94年度
毒偵字第9712號、95年度毒偵字第198 號）及移送併辦（95年度
毒偵字第1719號、第1893號、第3703號、第3767號、第4524號、
第4741號），本院於準備程序進行中，被告為有罪之陳述，經告
知簡式審判程序之旨，並聽取檢察官及被告之意見後，本院合議
庭裁定由受命法官獨任改依簡式審判程序審理，並判決如下：
    主  文
甲○○連續施用第一級毒品，累犯，處有期徒刑壹年，扣案如附
表一編號２、３、４、６、７、８所示之物均沒收銷燬之；又連
續施用第二級毒品，累犯，處有期徒刑陸月，扣案如附表一編號
１、５所示之物均沒收銷燬之；應執行有期徒刑壹年肆月，扣案
如附表一編號１至８所示之物均沒收銷燬之。
    事  實
一、甲○○前因違反肅清煙毒條例及麻醉藥品管理條例案件，經
    臺灣高等法院高雄分院於民國86年8 月30日以86年度上訴字
    第2509號判決處有期徒刑3 年6 月、5 月，並定應執行刑為
    有期徒刑3 年9 月確定，入監執行後於90年8 月8 日縮短刑
    期假釋出監，嗣於90年9 月27日期滿未經撤銷以已執行論；
    又因施用毒品案件，經本院裁定送勒戒處所觀察、勒戒後，
    認有繼續施用毒品之傾向，復裁定令入戒治處所施以強制戒
    治，嗣屆滿6 月認無繼續戒治之必要，而於民國94年6 月1
    日釋放出所，並由臺灣高雄地方法院檢察署檢察官於94年6
    月22日以94年度戒毒偵字第317 號為不起訴處分確定。詎甲
    ○○猶未悛悔，於強制戒治執行完畢釋放後5 年內，基於施
    用第1 級毒品之概括犯意，自94年10月底某日起至95年5 月
    30日止，在高雄縣梓官鄉○○○路130 巷9 號住處住處，以
    塑膠鏟子等工具將海洛因倒入針筒注射或摻入香菸吸食之方
    式，連續施用第1 級毒品海洛因數次；另基於施用第2 級毒
    品之概括犯意，自94年10月底某日起至95年5 月30日止，在
    前開住處，以加熱玻璃球吸食煙霧之方式，連續施用第2 級
    毒品甲基安非他命數次（95年5 月30日該次僅有吸食1 口）
    。嗣於94年11月1 日下午4 時10分許，在高雄縣梓官鄉○○
    ○路130 巷底為警查獲，並扣得如附表一編號1 所示之物；
    又於94年11月28日上午11時20分許，在高雄縣橋頭鄉神農巷
    旁產業道路為警查獲，並扣得如附表一編號2 所示之物；又
    於94年12月31日晚間10時35分許，在高雄市○○區○○路與
    民生路口為警盤查，進而同意採尿送驗而查獲；又於95年1
    月17日上午11時40分許，在前開住處為警查獲，並扣得如附
    表一編號3 所示之物；又於95年2 月17日下午6 時20分許，
    在前開住處為警查獲，並扣得如附表一編號4 所示之物；又
    於95年4 月11日下午5 時40分許，在高雄縣梓官鄉○○○路
    邊為警查獲，並扣得如附表一編號5 所示之物；又於95年4
    月23日下午5 時40分許，在前開住處前為警查獲，並扣得如
    附表一編號6 所示之物；又於95年5 月31日下午5 時45分許
    ，在前開住處前為警查獲，並扣得如附表一編號7 、8 所示
    之物。
二、案經高雄縣政府警察局岡山分局報告臺灣高雄地方法院檢察
    署檢察官偵查起訴以及高雄縣政府警察局岡山分局、高雄市
    政府警察局苓雅分局報告臺灣高雄地方法院檢察署檢察官併
    案辦理。
    理  由
一、本件被告甲○○所犯係毒品危害防制條例第10條第1 項、第
    2 項之施用第1 級、第2 級毒品罪，其法定刑係死刑、無期
    徒刑、最輕本刑為3 年以上有期徒刑以外之罪，被告於準備
    程序進行中就被訴事實為有罪之陳述，經告知簡式審判程序
    之旨，並聽取其與檢察官之意見後，本院認無不得或不宜改
    依簡式審判程序進行之情事，爰依刑事訴訟法第273 條之1
    第1 項規定，裁定本件由受命法官獨任改依簡式審判程序審
    理，合先敘明。
二、訊據被告甲○○對於前揭施用第1 級、第2 級毒品之事實供
    承不諱，而其如事實欄所列先後8 次為警查獲所採尿液經送
    以酵素免疫分析法初步篩檢，再以氣相層析質譜儀法確認，
    結果依序如附表二編號1 至8 所示，又扣案物品經送鑑驗結
    果，分別如附表一編號1 至8 所示，此外復有查獲相片可資
    佐證，足徵被告之自白與事實相符，堪予採信（被告於95年
    5 月31日為警查獲所採尿液經送鑑驗結果就安非他命類雖呈
    陰性反應，然被告自稱於95年5 月30日僅有吸食1 口煙霧，
    可見其施用量甚微，衡情可能因而於尿液中未排出足量之安
    非他命成分致無法驗出，是該次被告之尿液雖檢驗為安非他
    命類陰性，尚無從認與被告之自白有所扞格）。又被告有如
    上述事實欄所列前科紀錄，此有臺灣高等法院被告前案紀錄
    表、臺灣高等法院在監在押全國紀錄表及臺灣高雄地方法院
    檢察署檢察官94年度戒毒偵字第317 號不起訴處分書在卷可
    參，堪認被告確於強制戒治執行完畢釋放後5 年內，再為本
    件施用毒品之犯行。綜上所述，本件事證明確，被告犯行堪
    以認定，應依法論科。
三、按行為後法律有變更者，適用行為時之法律，但行為後之法
    律有利於行為人者，適用最有利於行為人之法律，刑法第2
    條第1 項定有明文。本件被告行為後，法律有如下之變更：
    （一）95年7 月1 日修正施行之新刑法，業已刪除第56條關
    於連續犯之規定，此刪除雖非犯罪構成要件之變更，但已影
    響行為人刑罰之法律效果，自屬法律有變更，而被告於舊法
    時期所為數次施用第1 級及第2 級毒品犯行，如依修正前之
    連續犯規定論以一罪，僅得加重其刑至二分之一，倘依新法
    則應數罪分別論斷而併罰，其刑度較依連續犯規定論以一罪
    之結果為重，是以舊法對被告較有利。（二）前開新施行刑
    法之第47條關於累犯之規定亦有修正，此雖非犯罪構成要件
    之變更，但已影響行為人刑罰之法律效果，亦應屬法律有變
    更，而依被告之前科紀錄及本件乃故意犯罪之態樣觀之，不
    論依修正前或修正後之第47條規定，此次犯行均構成累犯而
    應加重其刑，舊法並無不利於被告之情形。（三）刑法第51
    條第5 款原規定，宣告多數有期徒刑者，於各刑中之最長期
    以上，各刑合併之刑期以下，定其刑期，但不得逾20年，嗣
    後95年7 月1 日修正施行之該條款，提高多數有期徒刑合併
    應執行之刑不得逾30年，就此部分之變更亦應依刑法第2 條
    第1 項規定比較適用新舊法，最高法院95年第8 次刑事庭會
    議決議業已明揭其旨，且比較結果舊法並無不利於被告。按
    新舊法比較時，應就罪刑有關之共犯、未遂犯、連續犯、牽
    連犯、結合犯以及累犯加重、自首減輕、暨其他法定加減原
    因、與加減例等一切情形，綜其全部之結果，而為比較，再
    適用有利於行為人之法律處斷，且應就罪刑有關之一切情形
    ，比較其全部之結果，而為整個之適用，不能割裂而分別適
    用有利益之條文，最高法院24年度上字第4634號、27年度上
    字第2615號判例業已明揭其旨。本件被告行為後之法律既有
    如上之變更，經綜合比較結果，適用舊法應對於被告較為有
    利，是應依刑法第2 條第1 項前段規定適用舊法。核被告所
    為，係犯毒品危害防制條例第10條第1 項、第2 項之施用第
    1 級、第2 級毒品罪。被告持有海洛因及甲基安非他命之低
    度行為分別為其施用之高度行為所吸收，均毋庸另論。被告
    先後數次施用海洛因及甲基安非他命行為均時間緊接，所犯
    構成要件相同，顯係基於概括犯意而為，應分別依刑法修正
    前第56條連續犯規定論以一罪，並加重其刑。至被告施用第
    1 級、第2 級毒品之犯意各別，行為互殊，應予分論併罰。
    檢察官移送併辦部分與起訴部分具有裁判上一罪之連續犯關
    係，為起訴效力所及，本院均應予以審究（至被告另自承有
    於95年7 月初施用海洛因及安非他命一節，則與本件已無連
    續犯關係，可由檢察官另行依法處理）。又被告有如上開事
    實欄所列前科紀錄，業如前述，其於有期徒刑執行完畢後5
    年內，再犯本件有期徒刑以上之罪，為累犯，應依刑法修正
    前第47條規定遞加重其刑。茲審酌被告前因施用毒品案件，
    經判刑及觀察、勒戒與強制戒治後，猶未悛悔而再為本件施
    用毒品犯行，足見其毒癮匪淺，然念其犯後尚能供承犯行，
    態度良好，且毒癮戒絕確實不易，又其施用毒品乃戕害自身
    健康而未直接危害他人，以及犯罪之手段、所生危害等一切
    情狀，量處如主文所示之刑，並定其應執行之刑，以資懲儆
    。扣案如附表一編號1 至8 所示之物，其用途業經被告供陳
    明確，核與本案具有關連性，而其中海洛因、甲基安非他命
    之外包裝應無法與毒品完全析離，針筒、塑膠鏟子應亦無法
    與殘留之毒品完全析離，是均應整體視為毒品，而依毒品危
    害防制條例第18條第1 項前段規定諭知沒收銷燬之。至被告
    於95年2 月17日為警查獲時另扣得粉末1 包經送鑑驗結果，
    並未發現法定毒品成分，此有法務部調查局95年4 月7 日調
    科壹字第220022815 號鑑定通知書可按，被告陳稱該包粉末
    為糖粉且與其施用毒品之行為無關，是尚無從宣告沒收，附
    此敘明。
據上論斷，應依刑事訴訟法第273 條之1 第1 項、第299 條第1
項前段，毒品危害防制條例第10條第1 項、第2 項、第18條第1
項前段，刑法第2 條第1 項前段、第11條、修正前第56條、修正
前第47條、修正前第51條第5 款，判決如主文。
本案經檢察官黃碧玉到庭執行職務。
中    華    民    國    95    年    8     月    22    日
                        鳳山刑事第二庭法  官 譚德周
以上正本證明與原本無異。
如不服本判決，應於收受送達後10日內向本院提出上訴書狀。
中    華    民    國    95    年    8     月    22    日
                                      書記官 廖美玲
附錄法條：毒品危害防制條例第10條第1 項、第2項
毒品危害防制條例第10條
施用第一級毒品者，處 6 月以上 5 年以下有期徒刑。
施用第二級毒品者，處 3 年以下有期徒刑。
附表一
┌──┬─────┬──┬──────┬───────┬─────┐
│編號│ 物品名稱 │數量│  鑑驗結果  │   鑑驗依據   │ 被告用途 │
├──┼─────┼──┼──────┼───────┼─────┤
│１  │甲基安非他│1包 │含甲基安非他│高雄醫學大學附│其施用剩餘│
│    │命        │    │命成分，驗後│設中和紀念醫院│之毒品    │
│    │          │    │毛重0.52公克│檢驗報告（報告│          │
│    │          │    │            │編號：0000-000│          │
│    │          │    │            │）            │          │
├──┼─────┼──┼──────┼───────┼─────┤
│２  │針筒      │1支 │殘留有海洛因│高雄醫學大學附│其施用海洛│
│    │          │    │成分        │設中和紀念醫院│因所使用之│
│    │          │    │            │檢驗報告（報告│物        │
│    │          │    │            │編號：0000-000│          │
│    │          │    │            │）            │          │
├──┼─────┼──┼──────┼───────┼─────┤
│３  │海洛因    │1包 │含海洛因成分│法務部調查局95│其施用剩餘│
│    │          │    │，淨重0.23公│年7 月4 日調科│之毒品    │
│    │          │    │克，空包裝重│壹字第22002352│          │
│    │          │    │0.27公克    │3號鑑定通知書 │          │
├──┼─────┼──┼──────┼───────┼─────┤
│４  │塑膠鏟子  │1支 │殘留有海洛因│高雄醫學大學附│其施用海洛│
│    │          │    │成分        │設中和紀念醫院│因所使用之│
│    │          │    │            │檢驗報告（報告│物        │
│    │          │    │            │編號：0000-000│          │
│    │          │    │            │）            │          │
├──┼─────┼──┼──────┼───────┼─────┤
│５  │甲基安非他│1包 │含甲基安非他│高雄醫學大學附│其欲供己施│
│    │命        │    │命成分，驗後│設中和紀念醫院│用之毒品  │
│    │          │    │淨重1.33公克│檢驗報告（報告│          │
│    │          │    │            │編號：0000-000│          │
│    │          │    │            │）            │          │
├──┼─────┼──┼──────┼───────┼─────┤
│６  │海洛因    │1包 │含海洛因成分│法務部調查局95│其施用剩餘│
│    │          │    │，淨重0.15公│年5 月24日調科│之毒品    │
│    │          │    │克，空包裝重│壹字第22002330│          │
│    │          │    │0.20公克    │1 號鑑定通知書│          │
├──┼─────┼──┼──────┼───────┼─────┤
│７  │海洛因    │2包 │均含海洛因成│法務部調查局95│其施用剩餘│
│    │          │    │分，合計淨重│年7 月13日調科│之毒品    │
│    │          │    │0.26公克，空│壹字第22002373│          │
│    │          │    │包裝總重0.42│6 號鑑定通知書│          │
│    │          │    │公克        │              │          │
├──┼─────┼──┼──────┼───────┼─────┤
│８  │針筒      │2支 │均殘留有海洛│高雄醫學大學附│其施用海洛│
│    │          │    │因成分      │設中和紀念醫院│因所使用之│
│    │          │    │            │檢驗報告（報告│物        │
│    │          │    │            │編號：9507-72 │          │
│    │          │    │            │、9507-73）   │          │
└──┴─────┴──┴──────┴───────┴─────┘
附表二
┌──┬───────────┬────────────┐
│編號│    鑑  驗  結  果    │     鑑  驗  依  據     │
├──┼───────────┼────────────┤
│１  │嗎啡陽性及甲基安非他命│台灣檢驗科技股份有限公司│
│    │陽性                  │濫用藥物尿液檢驗報告（報│
│    │                      │告編號：KH2005B0000000）│
├──┼───────────┼────────────┤
│２  │嗎啡陽性及甲基安非他命│台灣檢驗科技股份有限公司│
│    │陽性                  │濫用藥物尿液檢驗報告（報│
│    │                      │告編號：KH2005C0000000）│
├──┼───────────┼────────────┤
│３  │嗎啡陽性及甲基安非他命│高雄市立凱旋醫院濫用藥物│
│    │陽性                  │尿液檢驗報告（轉碼編號：│
│    │                      │A00000000）             │
├──┼───────────┼────────────┤
│４  │嗎啡陽性反應          │台灣檢驗科技股份有限公司│
│    │                      │濫用藥物尿液檢驗報告（報│
│    │                      │告編號：KＺ000000000000）│
├──┼───────────┼────────────┤
│５  │嗎啡陽性及甲基安非他命│台灣檢驗科技股份有限公司│
│    │陽性                  │濫用藥物尿液檢驗報告（報│
│    │                      │告編號：KＺ000000000000）│
├──┼───────────┼────────────┤
│６  │嗎啡陽性及甲基安非他命│台灣檢驗科技股份有限公司│
│    │陽性                  │濫用藥物尿液檢驗報告（報│
│    │                      │告編號：KＺ000000000000）│
├──┼───────────┼────────────┤
│７  │嗎啡陽性及甲基安非他命│台灣檢驗科技股份有限公司│
│    │陽性                  │濫用藥物尿液檢驗報告（報│
│    │                      │告編號：KＺ000000000000）│
├──┼───────────┼────────────┤
│８  │嗎啡陽性反應          │台灣檢驗科技股份有限公司│
│    │                      │濫用藥物尿液檢驗報告（報│
│    │                      │告編號：KＺ000000000000）│
└──┴───────────┴────────────┘


司法院資訊處製作；財團法人民間司法改革基金會備份。
